【裁判字號】    98,訴更一,10
【裁判日期】    990520
【裁判案由】    損害賠償等
【裁判全文】
臺灣臺北地方法院民事裁定            98年度訴更一字第10號
原        告  戊○○
輔   佐   人  甲○○
原        告  乙○○
              甲○○
上列三原告共
同訴訟代理人  劉志忠律師
被        告  丁○○  住臺北市○○區○○路四段三００巷二
                        十弄十七號七樓
訴訟代理人    吳宏山律師
複代理人      陳書瑜律師
              丙○○  住臺北市○○○路○段七一號七樓
上列當事人間請求損害賠償等事件，原告於民國九十八年十一月
三十日為訴之追加，本院裁定如下：
    主    文
原告追加關於「被告應將占用門牌號碼臺北市○○區○○路四段
三００巷二十弄十七號七樓頂之排油煙管及二條水管拆除並返還
原告戊○○及其他共有人」之訴駁回。
前項追加之訴訴訟費用由原告負擔。
    理    由
一、按訴狀送達後，原告不得將原訴變更或追加他訴，但有下列
    各款情形之一者，不在此限：(一)被告同意者；(二)請求之基礎
    事實同一者；(三)擴張或減縮應受判決事項之聲明者；(四)因情
    事變更而以他項聲明代最初之聲明者；(五)該訴訟標的對於數
    人必須合一確定時，追加其原非當事人之人為當事人者；(六)
    訴訟進行中，於某法律關係之成立與否有爭執，而其裁判應
    以該法律關係為據，並求對於被告確定其法律關係之判決者
    ；(七)不甚礙被告之防禦及訴訟之終結者；被告於訴之變更或
    追加無異議，而為本案之言詞辯論者，視為同意變更或追加
    ，民事訴訟法第二百五十五條定有明文。
二、本件原告戊○○於民國九十七年七月十六日提起本件訴訟，
    係主張：
（一）其自八十三年八月九日起為坐落臺北市○○區○○段三小
      段第一三八地號土地上，建號同段第一三八一號、門牌號
      碼臺北市○○區○○路四段三００巷二十弄十七號六樓房
      屋所有權人，被告則為上方建號同段第一三八二號、門牌
      號碼臺北市○○區○○路四段三００巷二十弄十七號七樓
      房屋所有權人；九十四年十一月間起其發現屋樑有漏水情
      形，經鑑定認係被告所有房屋陽台漏水導致，經其一再委
      請被告修繕不果，雙方遂於九十六年十月二十六日赴臺北
      市大安區調解委員會調解，經調解成立，約定其房屋臥室
      、陽台所生滲漏水之損害，由被告通知國泰建設股份有限
      公司派員進行修繕，滲漏水修繕所需費用由被告負擔，因
      滲漏水所生之損害，其願自行吸收。但迄至其起訴時止均
      未見改善，爰依侵權行為法律關係請求：「１被告將臺北
      市○○區○○路四段三００巷二十弄十七號七樓房屋水管
      、地板漏水之處修復，並限期一個月內修繕，２被告應賠
      償新臺幣（下同）二百萬元（含房間、中間走道、後陽台
      之損壞修繕費用十萬元、不能使用損失九十萬元，以及精
      神損害賠償一百萬元）」。
（二）茲因其訴之聲明未臻具體明確，經本院裁定命補正，原告
      於九十八年三月十七日變更訴之聲明為：「１被告將臺北
      市○○區○○路四段三００巷二十弄十七號七樓房屋內部
      引發臺北市○○區○○路四段三００巷二十弄十七號六樓
      天花板漏水之水管、地板龜裂處，於判決後一個月內修復
      至臺北市○○區○○路四段三００巷二十弄十七號六樓天
      花板無漏水之狀態，２被告應賠償二百萬元（含房間、中
      間走道、後陽台之損壞修繕費用十萬元、不能使用損失九
      十萬元，以及精神損害賠償一百萬元）」。
（三）原告戊○○並於九十八年十月十四日追加民法第七百六十
      七條為請求權基礎。
三、嗣原告戊○○於九十八年十一月二十五日具狀追加乙○○、
    甲○○二人為原告，主張渠等分別為戊○○配偶、長女，亦
    同居住在臺北市○○區○○路四段三００巷二十弄十七號六
    樓房屋，因漏水長期身體、心裡受有損害、壓力、困擾，爰
    各請求被告給付二十萬元及自該訴狀繕本送達被告之翌日起
    至清償日止按週年利率百分之五計算之利息。此部分追加雖
    經被告表示不同意，但是項追加請求之基礎事實同一（被告
    所有之房屋漏水），不甚礙被告之防禦及訴訟之終結，於法
    尚無不合，爰予准許。
四、原告戊○○復於九十八年十一月三十日言詞辯論期日變更訴
    之聲明第一項為：「被告應容忍原告戊○○進入臺北市○○
    區○○路四段三００巷二十弄十七號七樓房屋，對其前、後
    陽台之地板施作防水處理，使原告戊○○所有門牌號碼臺北
    市○○區○○路四段三００巷二十弄十七號六樓房屋回復不
    漏水之狀態」，此部分訴之變更已經被告當庭同意，於法自
    無不合。但其當日另追加請求「被告應將占用門牌號碼臺北
    市○○區○○路四段三００巷二十弄十七號七樓頂之排油煙
    管及二條水管拆除並返還原告戊○○及其他共有人」，主張
    臺北市○○區○○路四段三００巷二十弄十七號一至七樓建
    物排煙通道、頂樓均為共有共用部分，被告竟在七樓頂排煙
    通道口裝設排油煙管，佔據排煙通道相當面積、影響各樓層
    排煙，並裝設二條給水管佔據另一通風通道，為無權占用，
    爰依民法第七百六十七條、第八百二十一條規定請求被告拆
    除，返還原告戊○○及其他共有人。經查：
（一）原告戊○○上開追加已經被告當庭表示不同意，顯不符民
      事訴訟法第二百五十五條第一項第一款、第二項之規定。
（二）原告戊○○追加主張之基礎事實（被告未經全體區分所有
      人同意，擅自占用公共排煙通道裝設排油煙管及二條水管
      ），與原起訴主張之基礎事實（被告所有之七樓房屋漏水
      導致其受有損害），顯非同一，追加之訴亦非擴張或減縮
      應受判決事項之聲明，復非因情事變更而以他項聲明代最
      初之聲明或訴訟標的對於數人必須合一確定時，追加其原
      非當事人之人為當事人，與民事訴訟法第二百五十五條第
      一項第二至五款之規定自屬有間。
（三）本件原告戊○○係依民法侵權行為法律關係、第七百六十
      七條起訴請求被告修繕房屋（變更為容忍原告戊○○進入
      房屋進行修繕）及以金錢賠償損害，是項法律關係之成立
      與否與原告戊○○追加之訴主張之法律關係（建物共有共
      用部分遭被告無權占用）全然無涉，本件裁判亦非以被告
      是否無權占有建物共有共用排油煙管、通風管道為據，此
      部分追加之訴自非屬民事訴訟法第二百五十五條第一項第
      六款之規定情形。
（四）本件本院於原告起訴後、為此部分訴之追加前業已進行逾
      一年四月，開庭五次、調閱調解卷宗，並於原告補繳裁判
      費、起訴（訴之變更追加）合法要件具備後，囑託臺北市
      建築師公會鑑定，於獲得鑑定結果後，為終局判決之證據
      資料已經完備，而關於原告追加之訴之主張，本院猶需調
      取使用執照建物竣工圖、勘驗現場、囑託地政機關測量，
      顯有礙被告之防禦及訴訟之終結，亦不符民事訴訟法第二
      百五十五條第一項第七款之規定。
五、綜上所述，本件原告戊○○於九十八年十一月三十日依民法
    第七百六十七條、第八百二十一條規定追加請求「被告應將
    占用門牌號碼臺北市○○區○○路四段三００巷二十弄十七
    號七樓頂之排油煙管及二條水管拆除並返還原告戊○○及其
    他共有人」，是部分追加與民事訴訟法第二百五十五條之規
    定有悖，不應准許，爰予駁回。
六、依民事訴訟法第二百四十九條第一項第六款、第九十五條、
    第七十八條、第八十五條第一項，裁定如主文。
中    華    民    國    99    年    5     月    20    日
                    民事第一庭  法  官  洪文慧
以上正本係照原本作成。
如對本裁定抗告須於裁定送達後十日內向本院提出抗告狀，並繳
納抗告費新臺幣一千元。
中    華    民    國    99    年    5     月    20    日
                                書記官  林芝儀

司法院資訊處製作；財團法人民間司法改革基金會備份。
